【裁判字號】    98,訴,614
【裁判日期】    980619
【裁判案由】    毒品危害防制條例
【裁判全文】
臺灣基隆地方法院刑事判決               98年度訴字第614號
公  訴  人  臺灣基隆地方法院檢察署檢察官
被      告  乙○○
                    （現於臺灣基隆監獄執行中）
上列被告因毒品危害防制條例案件，經檢察官提起公訴（97年度
毒偵字第3097號、97年度毒偵字第3106號），被告於準備程序進
行中，就被訴事實為有罪之陳述，經本院合議庭裁定由受命法官
獨任進行簡式審判程序，判決如下：
    主  文
乙○○施用第一級毒品，累犯，處有期徒刑玖月，扣案含海洛因
之殘渣袋壹只沒收銷燬，注射針筒壹支沒收；又施用第一級毒品
，累犯，處有期徒刑玖月，扣案之第一級毒品海洛因壹包（驗餘
淨重：零點貳貳陸捌公克）沒收銷燬，包裝第一級毒品海洛因之
外包裝袋壹只，注射針筒壹支均沒收。應執行有期徒刑壹年肆月
，扣案含海洛因之殘渣袋壹只、第一級毒品海洛因壹包（驗餘淨
重：零點貳貳陸捌公克）均沒收銷燬，包裝第一級毒品海洛因之
外包裝袋壹只，注射針筒貳支均沒收。
    事  實
一、乙○○前因施用毒品案件，經觀察、勒戒後，認無繼續施用
    之傾向，於民國94年11月30日釋放出所，並經臺灣基隆地方
    法院檢察署檢察官以94年度毒偵緝字第144 號為不起訴處分
    確定；復於觀察、勒戒執行完畢後5 年內之95年間，因施用
    毒品案件，經本院以95年度訴字第257 號判處有期徒刑6 月
    確定，與另案所犯，由臺灣高等法院以95年度上易字第200
    號判處有期徒刑8 月之竊盜案件，接續執行，於96年7 月15
    日縮刑期滿執行完畢（構成累犯）；其後，又因施用毒品案
    件，由本院以96年度基簡字第1079號判決，判處有期徒刑4
    月確定，並於97年4 月30日縮刑期滿執行完畢（構成累犯）
    。
二、詎其仍未戒除毒癮，基於施用第一級毒品海洛因及第二級毒
    品甲基安非他命之犯意，為下列犯行：
  (一)97年12月9 日中午12時許，在基隆市火車站廁所內，以將第
    一級毒品海洛因、第二級毒品甲基安非他命摻水混合置入針
    筒，以注射靜脈血管之方式，施用海洛因、甲基安非他命1
    次（起訴書誤載施用毒品之時間、地點、方式，業經蒞庭檢
    察官當庭更正），嗣於同日下午1 時50分許，在基隆市○○
    路16號前處，與葉長慶同行（由檢察官另行偵查），因行跡
    可疑為警盤查，當場扣得海洛因殘渣袋1個、藥勺1支及注射
    針筒1支，經警採尿送驗，結果呈嗎啡及安非他命類陽性反
    應。
  (二)97年12月9 日晚間10時30分許，在基隆市某計程車上，以將
    第一級毒品海洛因、第二級毒品甲基安非他命摻水混合置入
    針筒，以注射靜脈血管之方式，施用海洛因、甲基安非他命
    1 次（起訴書誤載施用毒品之時間、地點、方式，業經蒞庭
    檢察官當庭更正）97年12月9 日晚間10時45分許，在基隆市
    ○○路與新豐街口處，與葉長慶同行（由檢察官另行偵查）
    ，因行跡可疑為警盤查，當場查獲並扣得其所有而丟棄於地
    上之毒品海洛因1 包（毛重0.4公克、驗後餘重0.2268公克）
    及注射針筒2 支，經警採尿送驗，亦呈嗎啡及安非他命類陽
    性反應。
三、案經基隆市警察局第一分局及第二分局分別報告臺灣基隆地
    方法院檢察署檢察官偵查起訴。
    理  由
一、本件被告所犯者非為死刑、無期徒刑、最輕本刑為3 年以上
    有期徒刑之罪或高等法院管轄第一審案件，其於準備程序進
    行中，先就被訴事實為有罪之陳述，經告知其簡式審判程序
    之旨，並聽取公訴人及被告之意見後，本院依刑事訴訟法第
    273條之1第1 項之規定，裁定由受命法官獨任進行簡式審判
    程序，且依同法第273條之2規定，簡式審判程序之證據調查
    ，不受第159條第1項、第161條之2、第161條之3、第163 條
    之1及第164條至第170條規定之限制，合先敘明。
二、前揭犯罪事實，業據被告於本院準備程序及審理時坦承不諱
    ，又經被告同意，為警查獲後所採集之2 次尿液經送驗後，
    呈安非他命、甲基安非他命、可待因、嗎啡之陽性反應，此
    有基隆市警察局第一分局、第二分局偵辦毒品案件尿液檢體
    對照表（尿液檢體編號各為：658 、97-2-558）各乙份、台
    灣尖端先進生技醫藥股份有限公司97年12月19日所出具之AC
    60719、AC90730號濫用藥物檢驗報告各乙份在卷可稽，且參
    之以酵素免疫分析或薄層定性分析等方式為初步篩檢者，檢
    驗結果雖有相當程度偽陽性之可能，然以氣（液）相層析、
    質譜分析之儀器為交叉確認者，檢驗結果出現偽陽性之機率
    則極低，因而具有公信力，核足為對涉嫌人不利之認定；此
    外，被告2 次尿液檢驗結果，均呈嗎啡及安非他命類之陽性
    反應，第一次（97年12月9日下午2時16分）所採尿液之嗎啡
    檢驗濃度為22220ng/ml，安非他命濃度為860ng/ml、甲基安
    非他命為4140ng/ml，第二次（97年12月9 日晚間11時26分）
    所採尿液之嗎啡檢驗濃度為11720ng/ml，安非他命濃度為15
    25ng/ml、甲基安非他命則為6830ng/ml，其安非他命、甲基
    安非他命濃度均較第一次所檢驗出的濃度為高，又以靜脈注
    射或煙食海洛因，約2 小時後所採尿液中嗎啡濃度至少為11
    小時後所採尿液之4 倍以上，此有法務部調查局98年3 月20
    日調科壹字第09800052670 號函在卷足憑，被告第二次尿液
    檢體嗎啡濃度，係呈遞減情形，僅相差約二倍，足認被告於
    兩次尿檢間另有施用海洛因及甲基安非他命之犯行；而扣案
    之殘渣袋1 只、米白色粉末1 包（驗餘淨重：0.2268公克）
    ，經警以煙毒品檢驗包初步試驗結果，均呈現嗎啡、海洛因
    反應，扣案之米白色粉末1 包，再送交通部民用航空局以氣
    相層析質譜儀法鑑驗，亦含有海洛因成份，有基隆市警察局
    第一分局南榮路派出所、基隆市警察局第二分局之查獲涉嫌
    毒品危害防制條例毒品初步鑑驗報告單各乙份、交通部民用
    航空局航空醫務中心97年12月25日航藥鑑字第0976392 號毒
    品鑑定書乙份附卷佐憑，並有扣案之注射針筒貳支可佐，足
    認被告自白前開施用毒品事實堪予採信，其犯罪事證明確，
    應依法論科。
三、又施用甲基安非他命之代謝最先是去N-甲基（N-demethylat
    ion ）形成安非他命，而施用甲基安非他命後，在正常尿液
    PH值情況下，24小時內，有43％服用劑量以甲基安非他命原
    態排出；另施用安非他命後24小時內，有30％以安非他命原
    態排出，20％經去氨基作用及氧化作用形成苯甲酸，2％ 經
    反應形成Norephedrine（參照行政院衛生署出版「物質濫用
    」、「常見濫用藥物檢驗方法彙編」所載）。而施用安非他
    命後，其尿液不致檢出甲基安非他命陽性反應，而施用甲基
    安非他命後，其尿液可檢出甲基安非他命和其代謝物安非他
    命成分，有行政院衛生署管制藥品管理局93年11月2 日管檢
    字第0930010499號函可按，是尿液經檢驗出甲基安非他命陽
    性反應，係被告施用甲基安非他命後以甲基安非他命原態排
    出者；而檢驗出安非他命陽性部分，乃施用甲基安非他命、
    安非他命均可檢驗出安非他命陽性反應。查被告為警採集之
    2 次尿液經檢驗結果，呈安非他命及甲基安非他命陽性反應
    ，足以認定被告係施用甲基安非他命，而非安非他命，起訴
    書記載被告係施用安非他命，容有誤會，併此敘明。
四、查海洛因、甲基安非他命分係毒品危害防制條例第2條第2項
    第1款、第2款所定之第一級、第二級毒品，核被告所為係犯
    毒品危害防制條例第10條第1項、第2項之施用第一級、第二
    級毒品罪。被告持有第一級毒品海洛因及第二級毒品甲基安
    非他命之低度行為，均應為施用第一級、第二級毒品之高度
    行為所吸收，不另論罪。被告前開2 次將第一級毒品海洛因
    、第二級毒品甲基安非他命混合放入針筒內，而同時施用之
    行為，均係一行為觸犯上開2 罪名，均為想像競合犯，應依
    刑法第55條規定，從較重之施用第一級毒品罪處斷。被告所
    犯前開2 罪，犯意各別，行為互殊，應分論併罰；再被告有
    事實欄所示論罪科刑執行完畢情形，有臺灣高等法法被告前
    案紀錄表乙份附卷足憑，其於前案執行完畢後5 年內，故意
    再犯本件有期徒刑以上之罪，均為累犯，各依刑法第47條第
    1 項加重其刑。爰審酌被告曾有施用毒品之前科仍不知戒除
    ，惟犯罪後坦承犯行，且所犯之施用毒品犯行乃戕害自己身
    心健康，並未危及他人等一切情狀，量處如主文所示之刑，
    並定應執行刑。
五、扣案含海洛因殘渣袋1 只（因量微無法析離）、海洛因1 包
   （驗餘淨重：0.2268 公克）查為獲之毒品，均應依毒品危害
    防制條例第18條第1 項前段規定宣告沒收銷燬之。至扣案之
    注射針筒3支，均非專供施用毒品之器具，其中2支屬被告所
    有（包括97年12月9 日下午1 時50分所扣案及97年12月9 日
    下午10時50分所扣案之其中1 支注射針筒），供本案犯罪之
    所用之物，業據被告供承明確，爰依刑法第38條第1 項第2
    款、第3 項規定，併予宣告沒收，而非被告所有之注射針筒
    1 支，則不予以沒收。另扣案之藥勺1 支，固屬被告所有，
    惟非供本案施用毒品所用之物，亦不予宣告沒收，附此敘明
    。
據上論斷，應依刑事訴訟法第273 條之1 第1 項、第299 條第1
項前段，毒品危害防制條例第10條第1 項、第2 項、第18條第1
項前段，刑法第11條前段、第55條、第47條第1 項、第38條第1
項第2 款、第51條第5 款，判決如主文。
本案經檢察官甲○○到庭執行職務。
中    華    民    國    98    年    6     月    19    日
                  刑事第四庭法  官   周霙蘭
以上正本證明與原本無異。
如不服本判決應於收受本判決後10日內向本院提出上訴書狀，其
未敘述上訴理由者，並得於提起上訴後10日內向本院補提理由書
狀（均須按他造當事人之人數附繕本）「切勿逕送上級法院」。
中    華    民    國    98    年    6     月    19    日
                            書記官   莊智凱
附錄本案所犯法條：
毒品危害防制條例第10條：
I施用第一級毒品者，處 6 月以上 5 年以下有期徒刑。
II施用第二級毒品者，處 3 年以下有期徒刑。


司法院資訊處製作；財團法人民間司法改革基金會備份。
